【裁判字號】    98,交聲,80
【裁判日期】    980410
【裁判案由】    聲明異議
【裁判全文】
臺灣臺南地方法院交通事件裁定          98年度交聲字第80號
原處分機關  交通部公路總局嘉義區監理所麻豆監理站
異議人即受
處分人      甲○○
上列受處分人因違反道路交通管理處罰條例案件，對於交通部公
路總局嘉義區監理所麻豆監理站，民國97年12月29日所為之裁決
處分（處分案號：麻監裁罰字第裁75-ZEQ008675號），聲明異議
，本院裁定如下：
      主  文
原處分撤銷。
甲○○不罰。
      理  由
一、原處分意旨略以：受處分人即異議人甲○○（下稱異議人）
    於民國97年8月12日下午15時41分許，駕駛其所有車牌號碼
    N8- 8518號自用小客車，行經國道3號高速公路田寮收費站
    南下第1車道時，因行駛高速公路，於駛進收費站繳費時，
    未依標誌指示過站繳費，經內政部警政署國道公路警察局警
    員 (下稱舉發機關)逕行製單舉發，嗣經原處分機關即交通
    部公路總局嘉義區監理所麻豆監理站，以其違規事證明確，
    依道路交通管理處罰條例第33條第3項規定，裁處異議人罰
    鍰新臺幣 (下同)1200元等語。
二、異議意旨略以：異議人所有車牌號碼N8-8518號喜美小客車
    ，於92年9月份即流當於臺南縣佳里鎮金元當舖，該車及牌
    照已非異議人所能管領支配，其違規與異議人無涉，因而為
    此聲明異議，請求撤銷原處分等語。
三、本院審查：
  (一)懸掛車牌號碼N8-8518號自用小客車，於上揭時地，有上揭
    違規行為經舉發機關製單逕行舉發，嗣原處分機關依處罰條
    例第33條第3項之規定，裁處異議人罰鍰1200元之事實，有
    裁決書為證，且為異議人所不否認，此部分事實當可認定。
  (二)91年12月16日異議人前往由盧進榮所經營之金元當舖典當其
    所有懸掛N8-8518號車牌之自小客車用以借款，惟之後因異
    議人無法贖回，盧進榮遂於93年1月9日將該車連同車牌出售
    於第三人 (已無從查證為何人)，隨後異議人之自小客車及
    N8-8518號車牌遭分別轉賣輾轉流通於不詳之人。嗣於96年4
    月29日，臺南縣警察局麻豆分局鳳林派出所警員羅登基因調
    查一肇事逃逸案而發現異議人所有之自小客車懸掛8R-2057
    號車牌遭棄置於其轄區○○○○道路上，基於刑案調查必要
    ，異議人所有該自小客車自96年4月29日至97年4月10日均扣
    押在鳳林派出所車庫，後該案因被害人沒有受傷且未提告訴
    並無涉及刑案，便通知異議人將該車領回。另異議人所有N8
    -8518號車牌，於97年11月5日被發現懸掛在停放於由王瑞麟
    所經營位於台南縣永康市之大展保養廠內之他輛自小客車上
    ，異議人遂於該日前往永康報案並取回該車牌等事實，亦有
    ：
    異議狀。
    金元當舖同意異議人典當之當票、證明書及收當物品登記
      簿。
    證人羅登基於本院98年度交聲字第34號案，98年2月12日
      訊問筆錄所為供述。
    證人羅登基所提出臺南縣警察局麻豆分局道路交通事故現
      場照片5張、臺南縣警察局麻豆分局鳳林派出所96年4月30
      日涉嫌肇事逃逸案異議人及關係人盧進榮調查筆錄、臺南
      縣警察局永康分局永康派出所97年11月5日尋獲異議人車
      牌後異議人及證人王瑞麟調查筆錄、台南縣警察局永康分
      局異議人車牌尋獲案現場勘察照片2張。
    異議人、證人羅登基、證人盧進榮於本院98年度交聲字第
      34號案，98年2月3日訊問筆錄所為供述。
    等件為證，上述事實亦可認定。因此異議人辯稱上揭車輛及
    牌照已非異議人所能管領支配，其違規與異議人無涉乙節，
    當可採信。
  (三)次按違反行政法上義務之行為非出於故意或過失者，不予處
    罰。行政罰法第7條第1項亦有明文。經查本件違規車輛並非
    異議人所有，僅係懸掛異議人所有之N8-8518號車牌，該車
    自非由異議人占有使用，亦非在異議人實力支配之下，故該
    車經人上揭違規行為，難認出於異議人故意或過失所致，原
    處分機關逕行對異議人予以裁罰，即難認為允當。
四、綜上所述，異議人之異議為有理由，原處分之裁罰，於法尚
    有未合，應由本院裁定將原處分撤銷，並另為異議人不罰之
    諭知，以資適法。
五、據上論結，應依道路交通案件處理辦法第20條前段，裁定如
    主文。
中    華    民    國    98    年    4     月    10    日
                  交通法庭   法  官   蔡直青
以上正本證明與原本無異。
如不服本裁定應於送達後5日內向本院提出抗告狀（應附繕本）
                             書記官   王政煌
中    華    民    國    98    年    4     月    10    日


司法院資訊處製作；財團法人民間司法改革基金會備份。
